【裁判字號】    92,聲再,12
【裁判日期】    920930
【裁判案由】    支付命令
【裁判全文】
臺灣高雄地方法院民事裁定  九十二年聲再字第一二號
    再審聲請人    甲○○
    再審相對人    豐樂國際有限公司
    法定代理人    鄭建民
右當事人間聲請支付命令事件，再審聲請人對於民國九十二年六月三日本院九十二年
年度促字第二三三九三號確定支付命令，聲請再審，本院裁定如左：
    主      文
再審之聲請駁回。
再審聲請費用由再審聲請人負擔。
    理      由
一、再審聲請意旨略以：按發支付命令後，三個月內不能送達於債務人者，其命令失
    其效力；送達於應受送達人之住居所、事務所或營業所行之。民事訴訟法第五百
    十五條、第一百三十六條第一項前段分別定有明文。又按依一定事實，足認以久
    住之意思，住於一定之地域者，即為設定其住所於該地，民法第二十條第一項亦
    定有明文，則設籍如僅止於形式上之戶籍登記，並無設定住所或居所之事實，即
    非民法所稱之住所或居所。本件再審原告（即再審聲請人）戶籍登記固設於「高
    雄市三民區○○○路六四九號十六樓之一」，惟再審聲請人並未居住於前揭戶籍
    地址，而係住於「高雄市○○路二六０巷一號二樓」之住所為送達。詎原審竟以
    再審原告戶籍所在地為送達，經該大廈管理員簽章收受後，認定支付命令業經合
    法送達再審原告，且再審原告未於法定期間內合法提出異議，逕依民事訴訟法第
    五百二十一條第一項規定核發確定證明書，致再審被告持以聲請強制執行且獲准
    在案，惟再審原告因原審未合法送達訴訟書類至再審原告住所地，致再審原告就
    前揭確定支付命令，一無所知，直至再審原告於九十二年八月一日收受鈞院民事
    執行處九十二年度執字第三一一二二號執行命令，嗣向原審聲請調閱卷宗後，方
    知前情，故再審原告自知悉後，依法提起本件再審之訴，尚未逾法定不變期間。
    原審既顯有適用法規錯誤之再審理由存在，爰依法提起再審之訴。
二、本件再審聲請是否合法或有無理由，茲分述如下：
（一）按送達於應受送達人之住、居所、事務所或營業所行之，民事訴訟法第一百三
      十六條定有明文。又再審之訴，必須係對確定終局判決或確定之裁定提起之，
      此觀諸同法第五百零七條、第四百九十六條甚明。又再審之訴不合法者，法院
      應以裁定駁回之，同法第五百零二條第一項亦有明文。又確定之支付命令雖與
      確定判決有同一之效力，惟支付命令不失為裁定之一種，如有本法所定再審理
      由，僅得對之聲請再審，不得提起再審之訴（最高法院六十八年臺上字第二六
      八四號判例參照）；民事訴訟法第五百條所為再審之訴應於判決確定、知悉或
      發生再審理由時起算三十日之不變期間內提起之規定，於聲請再審準用之，不
      因對於確定判決提起再審之訴，或對於確定裁定聲請再審而異其再審期間，最
      高法院七十四年度聲字第二二一號裁定參照。再者，提起再審之訴之原告，如
      主張其知悉再審理由在後，應就此知悉在後之事實，負舉證責任；提起再審之
      訴，應表明再審理由，及關於再審理由並遵守不變期間之證據，其未表明者無
      庸命其補正（最高法院七十二年度臺再字第一四九號裁定、最高法院六十年臺
      抗字第五三八號判例參照）。
（二）按再審之訴，應於三十日之不變期間內提起。前項期間，自判決確定時起算。
      但再審之理由知悉在後，自知悉時起算，民事訴訟法第五百條定有明文。然本
      件支付命令並未確定（理由詳後述），況本件再審聲請人提起本件再審之聲請
      ，主張其係於九十二年八月一日收受本院九十二年度執字第三一一二二號執行
      命令後，始知悉再審之理由等語，此有本院送達證書影本一紙附卷可稽，是以
      再審聲請人確於前揭日期收受本院執行命令，而再審聲請人係於九十二年八月
      十二日向本院提起本件再審聲請，亦有本院收文章戳可稽，是以本件聲請再審
      之期間並未開始進行，而本件再審聲請人聲請再審，自未受前揭三十日之不變
      期間之限制甚明，先此敘明。
（三）經查，再審相對人前於九十二年三月二十一日向本院聲請對再審聲請人核發支
      付命令，經本院於九十二年三月二十五日准予核發，並將之送達至「高雄市○
      ○路二六０巷一號二樓」，經以再審聲請人經常不在為由退回，嗣經再審相對
      人提出再審聲請人之戶籍謄本，將該支付命令送達至再審聲請人「高雄市三民
      區○○○路六四九號十六樓之一」之戶籍地址，由國際傑座大樓管理委員會之
      管理員王光亮於九十二年五月十三日代再審聲請人收受，業經本院調取上開支
      付命令卷核閱明確。
（四）惟再審聲請人陳稱其當時之住所係設於「高雄市○○路二六０巷一號二樓」並
      未住於戶籍地址「高雄市三民區○○○路六四九號十六樓之一」等語，並提出
      自八十五年十二月一日起即將「高雄市三民區○○○路六四九號十六樓之一」
      之房屋租予第三人使用，租賃關係現尚存續中，有房屋租賃契約書六份在卷可
      參，足認再審聲請人於再審相對人聲請核發該支付命令時，確未實際居住於高
      雄市三民區○○○路六四九號十六樓之一之戶籍地址。此外，並有再審聲請人
      提出之電話費繳費通知單、九十二年臺灣電力公司電費收據、戶口名簿、再審
      聲請人之子出生證明書、信用卡繳費通知書等可按，參以上開文書之寄送地址
      均係「高雄市○○路二六０巷一號二樓」，且遍閱上開支付命令卷宗，並無事
      證足證再審聲請人當時居於上開戶籍地址，亦無證據證明國際傑座大樓管理委
      員會或訴外人王光亮為再審聲請人之同居人、受僱人或指定收件人。
（五）綜上所述，上開支付命令顯未經合法送達，異議之二十日不變期間無從起算，
      上開支付命令尚未確定，本院非訟中心核發之確定證明書，應由再審聲請人陳
      報撤銷後，再行寄發支付命令。從而，再審聲請人對該尚未確定之支付命令提
      起再審，依首述說明，於法不合，應予駁回。
三、依民事訴訟法第五百零二條第一項、第九十五條、第七十八條，裁定如主文。
中      華      民      國     九十二     年      九      月    三十    日
                              臺灣高雄地方法院民事第五庭
~B法        官  何悅芳
右為正本係照原本作成。
如對本裁定抗告須於裁定送達後十日內向本院提出抗告狀。
中      華      民      國     九十二     年      九      月    三十    日
~B法院書記官  楊明月


司法院資訊處製作；財團法人民間司法改革基金會備份。
